【裁判字號】    95,交抗,26
【裁判日期】    950329
【裁判案由】    聲明異議
【裁判全文】
臺灣高等法院高雄分院刑事裁定          95年度交抗字第26號
抗告人即
異議人
受處分人    甲○○
上列抗告人因違反道路交通管理處罰條例聲明異議案件，不服臺
灣高雄地方法院中華民國95年2 月16日裁定（95年度交聲更一字
第2 號），提起抗告，本院裁定如下：
    主  文
抗告駁回。
    理  由
一、本件抗告意旨略以：如附件抗告狀所載。
二、抗告人於原審法院聲明異議意旨略以：異議人即受處分人甲
    ○○於民國94年8 月19日下午3 時42分許，酒後騎乘車牌號
    碼IWE-862 號普通重型機車，行經高雄市○○路、河西路口
    ，經高雄市政府警察局交通大隊警員攔查舉發酒後駕車（經
    酒精測試器測試酒精濃度為每公升0.31毫克），違反道路交
    通管理處罰條例第35條第1 項第1 款之規定，遭高雄市政府
    交通局交通事件裁決所以94年9 月5 日高市府交裁字第裁
    32-B00000000號裁處罰鍰新臺幣16,800元，並吊扣駕駛執照
    12個月，惟據異議人所知，駕、騎駛汽、機車若有違規情事
    ，應是分別記點、吊扣駕駛執照，異議人本次既係酒後騎駛
    普通重型機車而非酒後駕駛聯結車，自與所考領有之職業聯
    結車駕駛執照無何相關。為此，不服原處分，爰依法聲明異
    議，懇請改依無照騎駛機車違規處理，而撤銷吊扣其職業聯
    結車駕駛執照之處分等語。
三、經查：本件抗告人於94年8 月19日有上揭酒後騎駛機車之違
    規行為，經高雄市政府警察局依道路交通管理處罰條例第35
    條第1 項第1 款規定當場舉發，並製作舉發違反道路交通管
    理事件通知單交予抗告人收執，限抗告人應於94年9 月5 日
    前到案執行，抗告人未依限到案，高雄市政府乃於94年9 月
    5 日裁處抗告人罰鍰新臺幣16,800元，並吊扣駕駛執照12個
    月等情，業據抗告人坦承不諱，並有舉發違反道路交通管理
    事件通知單、高雄市政府高市府交裁字第裁32-B00000000號
    違反道路交通管理事件裁決書影本附卷可稽，抗告人違規事
    證已明，堪予認定。
四、按抗告人於94年8 月19日為上開違規行為時，道路交通管理
    處罰條例第35條第1 項第1 款前段規定：「汽車駕駛人，駕
    駛汽車經測試檢定有酒精濃度超過規定標準者，處15,000元
    以上60,000元以下罰鍰，並當場移置保管其車輛及吊扣其駕
    駛執照1 年。」，同條例第68條規定：「因違反本條例及道
    路交通安全規則之規定，受吊扣或吊銷駕駛執照處分時，吊
    扣或吊銷其持有各級車類之駕駛執照。」，又依同條例第3
    條第8 款規定，汽車包括機器腳踏車在內，因此，有關駕駛
    機車違規，亦有上開道路交通管理處罰條例規定之適用，殆
    無疑義，此觀上開規定自明。
五、次按道路交通管理處罰條例第68條業於94年12月14日經總統
    以華總一義字第09400199 321號令公布修正為：「汽車駕駛
    人，因違反本條例及道路交通安全規則之規定，受吊銷駕駛
    執照處分時，吊銷其持有各級車類之駕駛執照。」，並經行
    政院公布定自95年3 月1日 施行，有行政院95年2 月27日院
    臺交字第0950082898號令可稽，抗告人行為後法律已有變更
    。而95年2 月5 日開始施行之行政罰法第5 條規定：「行為
    後法律或自治條例有變更者，適用行政機關最初裁處時之法
    律或自治條例。但裁處前之法律或自治條例有利於受處罰者
    ，適用最有利於受處罰者之規定。」，本件吊扣駕駛執照之
    處分屬行政罰法第2 條第1 款之行政罰，自應適用行政罰法
    第5 條之規定，準此，本件應適用「行政機關最初裁處時之
    法律」即高雄市政府於94 年9月5 日裁決時之修正前道路交
    通管理處罰條例第68條：「因違反本條例及道路交通安全規
    則之規定，受吊扣或吊銷駕駛執照處分時，吊扣或吊銷其持
    有各級車類之駕駛執照。」規定，已甚明灼。再按法律不溯
    及既往為適用法律之基本原則，縱行為後法律作有利於當事
    人之變更，除法律另有規定外，亦無從溯及適用於修正前之
    舊事實，最高行政法院91年度判字第1689號判決可資參照；
    道路交通管理處罰條例並無增列修正後規定溯及既往之規定
    ，自應以上開行政罰法第5 條規定為依據。本件縱高雄市政
    府為裁決後，新修正施行之道路交通管理處罰條例第68條規
    定較有利於抗告人，然因無法律根據而無從溯及適用。至抗
    告人所引社會秩序維護法第3 條、稅捐稽徵法第48條之3 、
    刑法第2 條所定「從新從輕」原則，核與本件無涉，尚難援
    引。
六、按修正前道路交通管理處罰條例第68條規定之立法目的在維
    護大眾參與交通之安全，駕駛人於駕駛車輛時，酒精濃度超
    過標準或吸食毒品等管制藥品，無論其所駕駛車輛之種類為
    大貨車、小客車、機車或其他各級車類，其所造成之公共危
    險均屬同一，不因車輛種類不同而有軒輊，為防杜再犯及給
    予異議人相當警惕，乃剝奪其於一定時期內，駕駛其他各級
    車類之權利。本件抗告人既有上開違規行為，原處分機關依
    據最初裁處時之修正前道路交通管理處罰條例第35條第1 項
    第1 款、第68條、第3 條第8 款規定，科處抗告人罰鍰新臺
    幣16,800元並吊扣駕駛執照12個月，於法並無不合。原裁定
    認抗告人之異議無理由，駁回其異議，理由雖與本院不盡相
    同，但結果並無二致。抗告人所舉附件所示抗告事由，委無
    足取。本件抗告，並無理由，應予駁回。
七、據上論結，應依道路交通案件處理辦法第26條、刑事訴訟法
    第412 條，裁定如主文。
中    華    民    國    95    年    3     月    29    日
                  刑事第一庭    審判長法  官  郭雅美
                                      法  官  莊崑山
                                      法  官  范惠瑩
以上正本證明與原本無異。
不得再抗告。
中    華    民    國    95    年    3     月    29    日
                                      書記官  張明賢


司法院資訊處製作；財團法人民間司法改革基金會備份。
